臺灣高雄地方法院民事裁定
109年度聲再字第3號
再審聲請人  蔡政璜  
再審相對人  蔡王閃  

            蔡淑津  
            蔡仁耀  
            蔡淑敏  
上列當事人間分配表異議之訴事件，再審聲請人對本院於民國10
8 年11月28日所為108 年度簡抗字第12號確定裁定聲請再審，本
院裁定如下：
    主  文
再審聲請駁回。
再審聲請費用由再審聲請人負擔。
    理  由
一、聲請意旨略以：原審漏未審酌聲請人係於民國109 年1 月30
    日經過諮詢始知悉再審理由，且在尚未收到繳費通之前即遞
    送聲請訴訟救助狀，因此依據民事訴訟法第496條第1 項第1
     款、第13款規定聲請再審，另因聲請人因薪資遭拖欠，又
    有遭兄姐遺棄成重殘之母親待救養，復遭第三人妨害自由受
    傷
　　，求為廢棄本院108 年度簡抗字第12號確定裁定等語。
二、按聲請再審，應於30日之不變期間內提起；前項期間，自裁
    定確定時起算，判決於送達前確定者，自送達時起算；其再
    審之理由發生或知悉在後者，均自知悉時起算，但自判決確
    定後已逾5年者，不得提起，民事訴訟法第507 條準用第500
     條第1 項、第2 項分別定有明文，是提起再審之訴之原告
    ，如主張其再審理由知悉在後者，應就所主張之事實負舉證
    之責任。次按判決適用法規顯有錯誤者，得以再審之訴對於
    確定終局判決聲明不服，民事訴訟法第496 條第1 項第1 款
    亦有明文，然所謂適用法規顯有錯誤者，係指確定判決所適
    用之法規顯然不合於法律規定，或與司法院現尚有效及大法
    官會議之解釋，或最高法院尚有效之判例顯然違反，及確定
    判決消極的不適用法規，顯然影響裁判者而言，並不包括判
    決理由矛盾、理由不備、取捨證據及認定事實之情形在內。
    另按「當事人發現未經斟酌之證物或得使用該證物者，得以
    再審之訴對於確定判決聲明不服，但以如經斟酌可受較有利
    益之裁判者為限」，民事訴訟法第496 條第1 項第13款雖規
    定甚明，惟上開所謂當事人發現未經斟酌之證物或得使用該
    證物，係指前訴訟程序事實審言詞辯論終結前已存在之證物
    ，因當事人不知有此，致未經斟酌，現始知之，或雖知有此
    而不能使用，現始得始用者而言，且必以當事人在客觀上確
    不知該證物存在致未斟酌，現始知之，或依當時情形有不能
    檢出該證物者，始足當之，倘按其情狀依一般社會之通念，
    尚非不知該證物或不能檢出或命第三人提出時，均無該條款
    規定之適用。經查：
　㈠聲請人係於107 年4 月13日向再審相對人提起分配表異議之
    訴事件，因未繳裁判費，經本院以107 年度雄補字第561 號
    裁定命補繳；而聲請人固然同時聲請訴訟救助，惟經本院以
    107 年度雄救字第51號裁定、107 年度雄救字第106 號裁定
    駁回聲請人訴訟救助之聲請，上開裁定並分別於107 年10月
    31日、108 年10月4 日確定，聲請人仍未依限補繳裁判費，
    嗣經本院於108 年10月16日以108 年度雄簡字第2067號裁定
    駁回聲請人之訴，聲請人不服提起抗告，仍經本院於108 年
    11月28日以108 年度簡抗字第12號裁定（下稱系爭確定裁定
    ）駁回抗告，並因不得再為抗告而確定，系爭確定裁定後於
    108 年12月9 日寄存送達聲請人住所，此經本院依職權調閱
    上開卷核閱無訛。
　㈡聲請人固以上開事由聲請對系爭確定裁定再審，惟聲請人係
    於109 年1 月29日始聲請本件再審，有本院收狀戳章可查，
    此顯已逾聲請再審之30日之不變期間；而聲請人雖另主張係
    於109 年1 月30日知悉再審之理由云云，然聲請人所稱知悉
    再審理由係謂當時經過法律諮詢始稍知曉再審之理由，此與
    民事訴訟法第500 條第2 項所規定「再審之理由知悉在後者
　　」係指知悉第496 條第1 項之再審事由有所不同，且聲請人
    所稱知曉之再審理由亦未明確說明，就此已難認聲請人聲請
    再審符合再審之要件。再者，系爭確定裁定業已說明本院10
    7 年度雄補字第561 號裁定命聲請人於5 日內補繳第一審裁
    判費新臺幣5,620元，並於107 年5 月31日送達聲請人，而
    聲請人雖併為聲請訴訟救助，然經本院於107 年7 月17日以
    107 年度雄救字第51號裁定駁回其訴訟救助之聲請，聲請人
    提起抗告，亦經本院於107 年10月31日以107 年度抗字第17
    4 號裁定駁回，並因不能抗告而確定，另經本院於108 年1 
    月25日以107 年度雄救字第106 號裁定駁回其訴訟救助之聲
    請，聲請人提起抗告，亦經本院於108 年10月4 日以108 年
    度抗字第52號裁定駁回，並因不能再抗告而確定，準此，聲
    請人訴訟救助之聲請既已於108 年10月4 日裁定駁回確定，
    其自應依前開補費裁定繳納第一審裁判費，詎其迄至108 年
    10月16日止仍未繳納，本院於108 年10月16日以108 年度雄
    簡字第2067號裁定駁回其起訴，此並無違誤，因此駁回聲請
    人之抗告，核已依證據調查之結果，就其認定事實之心證結
    果於理由欄加以說明，並無任何違反立法意旨或法規社會機
    能就法律事實所為價值判斷法則之情形，亦無違背由社會生
    活累積的經驗歸納所得之法則；除此之外，聲請人未能再行
    提出系爭確定裁定有何適用法規顯有錯誤之再審事由，則聲
    請人依此聲請再審，洵屬無據。此外，聲請人以發現未經斟
    酌之證物或得使用該證物為由聲請本件再審，其所述之證據
    係指其已遞狀聲請訴訟救助等語，惟此與民事訴訟法第496 
    條第1 項第13款規定之情形有異，自無該規定適用之餘地，
    聲請人以此為由聲請再審，仍屬無據。
三、綜上所述，再審聲請人以適用法規顯有錯誤，且漏未斟酌足
    影響於判決之重要證物為由，求為廢棄系爭確定裁定，為不
    合法，應予駁回，爰依民事訴訟法第507 條準用第502 條之
    規定，裁定如主文。
中　　華　　民　　國　　111 　年　　8 　　月　　22　　日
                  民事第四庭  審判長法  官  鄭子文
                              法        官  鄭伊倫
                              法        官  王宗羿
以上正本係照原本作成。
本裁定不得抗告。　　　　　　　　　　　　　　　
中　　華　　民　　國　　111 　年　　8 　　月　　22　　日
                              書   記   官  陳仙宜